【裁判字號】    97,上訴,756
【裁判日期】    970415
【裁判案由】    違反稅捐稽徵法
【裁判全文】
臺灣高等法院刑事判決            97年度上訴字第756號
上  訴  人  台灣台北地方法院檢察署檢察官
被      告  甲○○
上列上訴人因被告違反稅捐稽徵法案件，不服台灣台北地方法院
九十六年度訴字第一五一九號，中華民國九十七年一月九日第一
審判決（聲請簡易處刑案號：台灣台北地方法院檢察署九十六年
度偵字第一九一四０號），提起上訴，本院判決如下：
    主  文
上訴駁回。
    理  由
一、公訴意旨略以：被告甲○○係小禾文化有限公司（下稱小禾
    公司）之董事，依所得稅法第八十二條第一項第二款規定，
    為租金之扣繳義務人，明知該公司向第三人黃徐秀香及黃金
    銀承租台北市大安區○○○路○段三六二號五樓及五樓之一
    ，每月租金新台幣（下同）二十七萬五千元，該公司應代扣
    稅款二萬七千五百元，卻於支付已扣繳稅款之租金後，未依
    法於次月十日前將上月之扣稅款向國庫繳清，而意圖為自己
    不法之所有，於民國九十二年二月十日、九月十日、十月十
    日及十一月十日，將所代扣之稅款總計十一萬元，據為己有
    。因認被告涉有違反稅捐稽徵法第四十二條第二項之侵占已
    扣繳之稅捐罪嫌云云。
二、公訴人認被告涉有上揭犯行，係以：其事有財政部台北市國
    稅局九十六年八月三十一日財北國稅法一字第0960215586號
    函、黃徐秀香及黃金銀致該局大安分局函文、黃徐秀香合作
    金庫銀行活期存款帳戶存摺及代收票據明細、房屋租賃合約
    、小禾公司變更登記表等，資為主要論據。訊之被告則堅詞
    否認犯罪，辯稱：伊純屬小禾公司之掛名董事長，該公司實
    際上係高源清在經營，伊對於公司營運情況及本件租約簽訂
    均不清楚，事後得悉該公司根本未提出稅款，且現已停止營
    運，伊未侵占該款等語。
三、按犯罪事實應依證據認定之，無證據不得認定犯罪事實；又
    不能證明被告犯罪者，應諭知無罪之判決，刑事訴訟法第一
    百五十四條第二項、第三百零一條第一項分別定有明文。又
    事實之認定，應憑證據，如未能發現相當證據，或證據不足
    以證明，自不能以推測或擬制之方法，為裁判基礎；且認定
    不利於被告之事實須依積極證據，苟積極證據不足為不利於
    被告事實之認定時，即應為有利於被告之認定，最高法院著
    有四十年台上字第八六號、三十年上字第八一六號判例。
四、經查：
  (一)證人高源清在原審供證：伊係牛頓出版公司（下稱牛頓公司
    ）之負責人，小禾公司為牛頓公司之代銷公司，因被告為牛
    頓公司之總務兼司機，故（借名）登記為小禾公司負責人，
    系爭房屋租賃契約非由被告簽訂（與被告無關），後來牛頓
    公司整個財務出問題，小禾公司亦受牽連，租金拖欠，且無
    法繳稅，稅捐機關前此已將類似本件情形之小禾公司未就員
    工薪資扣繳稅款之事，提出告發，經檢察官以被告不構成侵
    占代扣繳稅款之違反稅捐稽徵法罪責為由，處分不起訴確定
    ，詎此次仍重施故技，思以刑責逼討稅欠等語（見原審卷第
    二十九頁正、背面），並有被告遭告發違反稅捐稽徵法罪嫌
    之不起訴處分書（台灣台北地方法院檢察署九十五年度偵字
    第二三六九號）影本一份存卷可憑（同上卷第三十六、三十
    七頁）。
  (二)另證人即房東黃徐秀香亦證稱：伊未見過被告，出面簽約者
    為汪承娟，後因未付租金，而在約期屆滿前一個月終止租賃
    ，「他們經常遲付（租金），也經常退票」、「每月租金不
    都是陸陸續續湊到齊」、「有的是零零碎碎付現金，有的是
    開票」、「（後來）變成拒絕往來戶」，復指陳該公司欠繳
    將近一年之公共設施管理費，所繳水電費支票亦退票等語（
    同上卷第四十四至四十六頁），足見被告及上揭高源清所述
    小禾公司財務不良，無款付稅乙情，應堪信實。
  (三)檢察官既未就被告如何持有代扣之稅款一節，予以積極舉證
    ，而所憑論據之上揭資料，僅足證明小禾公司未將足額租金
    給付房東，尚難進而遽認已提足款項，將差額侵吞。尤以上
    揭公函部分，僅在敘述告發意旨，要與刑事訴訟法第一百五
    十九之四第一項所稱之公務員職務上製作紀錄或證明文書，
    迥不相侔，並非適格之證據，檢察官以之作為證據資料，顯
    有誤會。至於小禾公司開立扣繳憑單交給房東，及將應繳國
    庫之稅款列為負債，無非會計作業與負債登記作為，仍非具
    有實足之證明力，可以證明被告有該當於刑事法概念上之侵
    占行為。
  (四)證人即稅務人員程華懿雖於原審證稱：被告身為公司負責人
    ，應該瞭解稅法規定，「如果他給付的是總額，但卻沒有辦
    法繳稅的話，應該是先支付國稅，所以他們應該就有先扣列
    」云云。然本件既無積極事證足以證明小禾公司確有提列此
    部分之款項，殊不能僅因稅捐稽徵法規定將稅捐之徵收優先
    於普通債權，及本件支付租金係先扣除百分之十之稅款，即
    為該等稅款確曾實際存在，而遭侵占之推定。是程華懿此部
    分之證述，尚不足援為被告有罪之佐證。
  (五)此外，復查無其他積極事證足資證明被告有公訴意旨前揭所
    指之犯行，揆諸首揭說明，原審改依通常程序審理，而為無
    罪諭知，經核於法並無不合。公訴意旨置原判決已經明白論
    斷之事項於不顧，猶憑主觀意見，指摘原判決不當，提起上
    訴，不能認為有理由，應予駁回。
據上論斷，應依刑事訴訟法第三百六十八條，判決如主文。
中    華    民    國    97    年    4     月    15    日
                  刑事第十九庭審判長法  官  黃金富
                                    法  官  魏新國
                                    法  官  洪昌宏
以上正本證明與原本無異。
檢察官如不服本判決，應於收受送達後十日內向本院提出上訴書
狀，其未敘述上訴之理由者並得於提起上訴後十日內向本院補提
理由書（均須按他造當事人之人數附繕本）。
被告不得上訴。
                                    書記官  王韻雅
中    華    民    國    97    年    4     月    15    日


司法院資訊處製作；財團法人民間司法改革基金會備份。
